【裁判字號】    99,訴,638
【裁判日期】    991110
【裁判案由】    公共危險等
【裁判全文】
臺灣桃園地方法院刑事判決               99年度訴字第638號
公  訴  人  臺灣桃園地方法院檢察署檢察官
被      告  乙○○
            丙○○
上  二  人
共      同
指定辯護人  陳瑞明公設辯護人
上列被告因公共危險等案件，經檢察官提起公訴（99年度偵字第
17465 號），本院判決如下：
    主  文
乙○○共同放火燒燬現供人使用之住宅，未遂，處有期徒刑肆年
，扣案之裝汽油之保特瓶壹個沒收；又傷害人之身體，處有期徒
刑肆月，扣案之鋁製球棒壹支沒收。應執行有期徒刑肆年貳月，
扣案之裝汽油之保特瓶壹個、鋁製球棒壹支均沒收。
丙○○共同放火燒燬現供人使用之住宅，未遂，累犯，處有期徒
刑肆年。扣案之裝汽油之保特瓶壹瓶沒收。
    事  實
一、丙○○前因違背安全駕駛案件，經本院以97年度壢簡字第31
    29號判處有期徒刑3 月確定，於民國98年4 月27日執行完畢
    。詎猶不知悔改，丙○○與乙○○為兄弟關係，平日居住在
    桃園縣平鎮市○○街33巷31號2 樓，與居住在桃園縣平鎮市
    ○○街33巷29號3 樓之甲○○為鄰居關係，乙○○與丙○○
    常因酒後吵鬧，與甲○○迭起爭執，相處不睦，亦明知桃園
    縣平鎮市○○街33巷29號3 樓之公寓，係現供人使用之集合
    式住宅，倘該處發生火災，將致生住戶鄰居生命、身體、財
    產之公共危險。於99年7 月1 日晚間11時許，乙○○與丙○○2 人又因酒後大聲喧嘩吵鬧，致甲○○及其家人夜間不得
    安寧，甲○○乃下樓勸說丙○○與乙○○勿妨害鄰居安寧，
    惟丙○○與乙○○均不為所動，乙○○並與甲○○於2 、3
    樓梯間發生激烈口角爭執，丙○○與乙○○心有不滿，竟共
    同基於放火燒燬現供人使用住宅之犯意聯絡，先由丙○○在
    2 樓屋內將乙○○所有，裝有數量不詳之汽油之保特瓶瓶口
    ，置入布條，作為燃燒瓶內汽油之引信，旋趁甲○○尚在樓
    梯間時，將該只保特瓶口布條以其所有之打火機（未扣案）
    點燃後，將上揭著火之保特瓶自2 樓屋內擲向2 樓樓梯間，
    ；而乙○○雖明知樓梯間有甲○○及其家人站立該處，應可
    預見將著火之保特瓶往3 樓樓梯間丟擲可能造成傷害之結果
    ，竟基於傷害之未必故意，旋將上揭已著火之保特瓶由2 樓
    再擲向3 樓樓梯間，致火勢更向上延燒，造成站立於3 樓樓
    梯間查看之甲○○之女丁○○遭向上竄延之火勢燙傷雙腳。
    甲○○見狀亦大聲呼救有人放火，甲○○家人戊○○、己○○等人始自3 樓家中衝出後下樓撲滅火勢並欲制止乙○○，
    上開住宅之重要部分始未被燒燬，而未達於喪失效用之損壞
    程度。乙○○另基於傷害之犯意，在戊○○前來制止時，手
    持鋁製球棒毆打戊○○，致戊○○受有左手及左手臂挫傷等
    傷害。嗣經庚○○報警處理，並當場扣得乙○○所有保特瓶
    1 個、鋁製球棒1 支，始悉上情。
二、案經桃園縣政府警察局平鎮分局報告臺灣桃園地方法院檢察
    署檢察官偵查起訴。
    理  由
一、本案所引用之供述及非供述證據，經本院依法踐行調查證據
    程序，檢察官、被告、指定辯護人均不爭執各該證據之證據
    能力，且亦查無依法應排除其證據能力之情形，是後述所引
    用證據之證據能力均無疑義，先予敘明。
二、得心證之理由：
  (一)放火燒燬現供人使用之住宅未遂罪部分：
  1.訊據被告乙○○固坦承有丟擲著火保特瓶之事實，被告丙○○亦坦承99年7 月11日晚間11時許，伊確實在桃園縣平鎮市
    ○○街33巷31號2 樓住處內之事實，惟均矢口否認有何放火
    燒燬現供人使用之住宅未遂之犯行，被告乙○○辯稱：當時
    係因三樓住戶先將汽油瓶丟至伊腳邊，伊才丟回去云云；被
    告丙○○則辯稱：伊並未將汽油瓶從房間內丟出來至樓梯間
    云云，經查：上揭事實，迭據證人甲○○於警詢、偵訊及本
    院審理時證稱：被告2 人時常會在樓梯間敲打，不讓伊和家
    人睡覺；於99年7 月1 日晚間11時許，伊站在三樓要下二樓
    的樓梯間，被告乙○○從外面回來，伊告訴被告乙○○不要
    吵人家休息，被告乙○○就一直罵三字經，後來被告乙○○
    進屋內告訴被告丙○○，被告丙○○也出來問伊要幹嘛，伊
    當時只要求被告2 人安靜就好，之後被告乙○○又出來開始
    罵伊，伊與被告乙○○開始爭吵起來之後，伊看到被告丙○○先蹲下去拿像是飲料的瓶子，上面有一塊布，被告丙○○
    站起來後在他們家門口點火並將該瓶子丟出來，汽油瓶當時
    先掉在被告2 人住處對面的門口，之後被告乙○○再拿起來
    往三樓樓梯間丟，之後火就燒到丁○○的腳等語（見臺灣桃
    園地方法院檢察署99年度偵字第17465 號卷第30頁至第31頁
    、第93頁、本院訴字卷第65頁至第67頁）；證人庚○○於警
    詢、偵訊、本院審理時證稱：伊於99年7 月1 日晚間11時許
    回到桃園縣平鎮市○○街33巷29號3 樓住處，當時被告2 人
    已經在吵鬧，證人甲○○先下去與被告2 人溝通，叫他們不
    要這麼晚還吵鬧，後來伊聽到證人甲○○跟他們吵起來，伊
    就趕快拿數位相機下去拍攝；伊有看到有人將著火的保特瓶
    從被告2 人的房子內丟出來，被告乙○○就將丟在地上的汽
    油瓶撿起來，往二樓到三樓的樓梯間丟，該汽油瓶掉在二樓
    跟三樓的樓梯間，汽油瓶有往下滾，當時沒有丟到人，丁○○本來站在伊旁邊，因為證人甲○○站在下面，丁○○想下
    去看證人甲○○有無受傷，結果丁○○走下去時，火就突然
    往上面衝，隨即燒到丁○○等語（見同上偵卷第36頁至第37
    頁、第97頁至第98頁、本院訴字卷第68頁）；證人戊○○於
    偵訊及本院審理時亦結證稱：當日伊聽到伊母親（即甲○○
    ）喊對方縱火，伊才衝下去，伊下去時看到汽油彈已點燃，
    當時是在二樓的樓梯口，後來乙○○就撿起已著火的保特瓶
    往三樓丟等語（見同上偵卷第92頁、本院訴字卷第84頁及反
    面），核與本院當庭勘驗99年7 月1 日晚間11時現場錄影光
    碟內容節錄如下：「（4 分18秒至4 分41秒）乙○○手指公
    寓內並說：你閉嘴。屋內之丙○○說：人閃開啦！乙○○對
    丙○○說：閉嘴啦！（手指著公寓內）你在幹嘛，人家在那
    邊照相你沒聽到是嗎？（4 分24秒時從公寓內往門外飛出一
    團火光。）乙○○拍打著手臂：雞掰咧！甲○○：現在是在
    做什麼！？這樣是在做什麼！（4 分29秒時可見甲○○是站
    在2 樓往3 樓之第5 階樓梯上，而甲○○所站之樓梯下方即
    2 樓梯梯間地面，有一個著火並持續燃燒之物品）乙○○：
    打算要燒掉啦！甲○○：燒啊，給它燒啊，把整棟都燒啊～
    燒一燒…才來高興啊。乙○○：…，你…這樣五四三喲。甲○○對身後的人說：來！報警！來報他放火燒房子。乙○○
    ：報唄！（4 分42秒乙○○隨即彎下腰，撿起地上著火之物
    品，往3 樓之方向丟去，此時鏡頭前火光一閃，鏡頭並快速
    向右轉，此時可見甲○○身後樓梯間有一手持棍子之人）乙○○：幹你娘雞掰咧！（4 分45秒：甲○○大叫地往3 樓方
    向跑去，此時可見第1 至5 階階梯上都殘留有火焰）」及錄
    影光碟翻拍畫面共20張等情（見本院訴字卷第41頁至第50頁
    、第63頁反面）大致相符，並有桃園縣政府消防局99年7 月
    19日函暨所附火災原因調查鑑定書認：「經調查本案之起火
    戶（處）是在平鎮市○○街33巷29號及31號2 樓梯間處，起
    火原因以人為縱火（使用汽油類混合物促燃劑引火）之可能
    性較大」等情在卷可參（見同上偵卷第123 頁至第129 頁）
    ，是上揭證人之證詞應堪信為真實。復佐以被告丙○○於本
    院訊問時自承：當晚，伊住處除伊及伊養的狗之外，並無其
    他人在等語（見本院訴字卷第96頁反面），而著火之保特瓶
    確係由被告2 人住處內丟出後，被告乙○○始撿起後往三樓
    樓梯間丟擲，此亦有上開勘驗筆錄附卷供參，足認被告丙○○確實在住家內先點燃保特瓶向外丟擲後，復由被告乙○○
    將著火之保特瓶往三樓樓梯間丟擲等情至為灼然，被告2 人
    前揭所辯，皆難採信。
  2.被告丙○○雖另辯稱：勘驗之錄影光碟並非當日製作云云；
    然查，上開錄影光碟之翻拍照片中之人確係被告乙○○與證
    人甲○○無誤，此亦為被告2 人所不爭執，且本院當庭勘驗
    光碟之內容，亦與前揭證人之證述情節互核相符，此有本院
    勘驗筆錄在卷可稽（見本院訴字卷第60頁至第64頁），足認
    卷附之錄影光碟確係案發當天晚上拍攝無疑，被告丙○○空
    言辯稱該錄影光碟非當日所拍攝云云，無非事後卸責之詞，
    不足採信。
  3.綜上，被告2 人所涉犯放火燒燬現供人使用之住宅未遂罪部
    分事證明確，應依法論科。
  (二)傷害罪部分：
    訊據被告乙○○固不否認其丟擲之著火保特瓶燒傷丁○○及
    其當時確實手持球棒之事實，惟矢口否認有何傷害犯行，辯
    稱：伊不是故意要傷害丁○○，伊不知道丁○○站在那裡，
    且伊並未持球棒毆打戊○○云云，經查：
  1.傷害丁○○部分：
    被告乙○○前揭傷害犯行，業據告訴人丁○○於警詢時證稱
    ：99年7 月1 日晚間11時50分許，伊聽見樓下有吵雜的聲音
    ，伊就下樓至二樓與三樓間的樓梯查看，當時伊發現丙○○
    自他家中往樓梯間丟了一瓶已點火引燃的物體，後來乙○○
    再撿起那個瓶子往上丟，伊就是於此時遭火燙傷等語（見同
    上偵卷第26頁），核與證人甲○○、庚○○前揭證詞相符，
    並有丁○○99年7 月2 日壢新醫院診斷證明書、受傷照片10
    張在卷可參（見同上偵卷第40頁、第105 頁至第106 頁反面
    ），堪信為真實。被告乙○○雖以前詞置辯，然查，依本院
    勘驗當日錄影光碟結果可知被告乙○○於放火之前，已與證
    人甲○○爭執逾4 分鐘，且被告乙○○尚稱：「... 後面又
    躲一個人... 下來。... 她要照相... 我隨時都讓她照...
    」（見本院訴字卷第61頁反面、第62頁反面）等語，足認被
    告已知有人站在吳鳳梅之後，僅不確定真實身分而已。次查
    ，被告乙○○年近五十，按其知識程度，對於汽油燃燒火勢
    之烈，致人受燒燙傷之事，當知之甚詳，竟仍朝證人甲○○
    之方向丟擲著火之保特瓶，被告乙○○對於站立於該處之甲○○及投擲線上之人將受傷之結果自能有所預見，殆無疑義
    ，竟任其發生，嗣告訴人丁○○確因而逃避不及，致生受燒
    燙傷之結果，被告乙○○投擲著火保特瓶之行為與丁○○受
    傷之結果間有相當因果關係，且不違背被告乙○○之本意，
    堪以認定，其所稱並無傷害被害人丁○○之故意云云，並不
    可採。
  2.傷害戊○○部分：
    被告乙○○雖以前詞置辯，惟據告訴人即證人戊○○於警詢
    、偵訊及本院審理時均證稱：99年7 月1 日晚間11時許，被
    告2 人在吵鬧，伊母親即證人甲○○下去勸阻被告2 人，伊
    聽到越吵越大聲，雙方開始罵起來，後來伊聽到甲○○說有
    縱火，伊就從屋內出來，伊下樓後看到一團火苗，後來火有
    燒到丁○○；伊當時發現被告乙○○手上拿球棒在揮舞，伊
    為了搶下該球棒，卻遭被告乙○○持該球棒打傷伊的手臂等
    語（見同上偵卷第29頁、第92頁、本院訴字卷第84頁至第88
    頁反面），核與證人己○○於警詢、偵訊及本院審理時證稱
    ：被告乙○○當時手持球棒，伊與戊○○要去制止被告乙○○，遂與其發生拉扯等語（見同上偵卷第39頁、第97 頁 、
    本院訴字卷第90頁及反面），及證人黃添喜於警詢、偵訊時
    證稱：伊與伊兒子去制止乙○○，因為乙○○拿球棒，戊○○當時要搶乙○○的球棒，才知道戊○○被乙○○打傷等語
    （見同上偵卷第33頁、第95頁）大致相符，並有壢新醫院診
    斷證明書1 份附卷可憑（見同上偵卷第41頁），堪信為真實
    。且被告乙○○於偵訊時亦自承：伊是拿一根棍子，是跟戊○○互毆等語（見同上偵卷第72頁），益證被告乙○○當時
    確實有持球棒揮打證人戊○○之事實，其事後無端翻異前詞
    ，陳述尚難逕信。
  3.綜上，被告乙○○所辯情節，均無從推翻前揭積極證據而建
    立合理懷疑，其前開傷害犯行事證明確，堪以認定，均應依
    法論科。
三、按刑法第173 條第1 項放火燒燬現有人所在之建築物罪所稱
    燒燬，係指燃燒毀損之意，亦即標的物已因燃燒結果喪失其
    效用而言，必須房屋構成之重要部分已燒燬，如僅房屋內之
    傢俱、物件燒燬，房屋本身尚未達喪失其效用之程度，即不
    能依該條項之既遂罪論處。行為人如有放火燒燬現供人使用
    住宅之犯罪故意，而已著手放火行為之實行，即應構成犯罪
    ，即令放火結果上述物體未因燒燬而喪失其效用，僅屬犯罪
    為既遂或未遂之問題，最高法院69年度臺上字第1976號、79
    年度臺上字第2656號、79年度臺上字第2747號、87 年 度臺
    上字第1719號判決意旨論述綦詳。經查，本案放火之桃園縣
    平鎮市○○街33巷31號2 樓及3 樓樓梯間，為集合式公寓，
    自屬現有人所在之建築物。本件被告丙○○及乙○○業已著
    手放火行為之實行，火勢隨即燻燒該處樓梯間地板，自有蔓
    延燒燬該集合式住宅之高度危險，其顯已著手於放火燒燬現
    供人居住住宅之行為，但尚因戊○○等人撲滅火勢，而未得
    逞，乃未致生住宅重要部分燒燬之結果。是核被告丙○○所
    為，係犯刑法第173 條第3 項、第1 項之放火燒燬現供人使
    用之住宅未遂罪；被告乙○○所為，則係犯刑法第173 條第
    3 項、第1 項之放火燒燬現供人使用之住宅未遂罪、同法第
    277 條第1 項傷害罪。被告2 人就放火燒燬現供人使用住宅
    未遂罪部分，有犯意聯絡及行為分擔，應為共同正犯。被告
    乙○○傷害丁○○部分係一放火行為觸犯前開放火燒燬現供
    人使用住宅未遂罪及傷害罪，為想像競合犯，應依刑法第55
    條之規定從一重之放火燒燬現供人使用住宅未遂罪處斷。被
    告乙○○傷害戊○○部分，係犯刑法第277 條第1 項傷害罪
    ，其與上開放火燒燬現供人使用住宅未遂罪間，犯意各別，
    罪名有異，應予分論併罰。又被告丙○○有事實欄所示之科
    刑及執行紀錄，有卷附臺灣高等法院被告前案紀錄表1 份可
    稽，其受有期徒刑之執行完畢後，5 年以內故意再犯有期徒
    刑以上之罪，為累犯，應依刑法第47條第1 項之規定加重其
    刑。又被告2 人已著手於犯罪行為之實行而不遂，為未遂犯
    ，核其行為造成之損害較既遂犯為輕，爰依刑法第25條第2
    項規定減輕其刑。被告丙○○部分依法先加後減之。爰審酌
    被告乙○○僅因與甲○○等人口角之細故，竟不顧該處為集
    合式住宅，尚有眾多住戶居住在內，竟率爾將已點燃之保特
    瓶朝甲○○等人站立之方向丟去，並在戊○○等人欲制止其
    行為時，仍持球棒毆傷戊○○，且犯後矢口否認犯行，惡性
    甚重，迄今亦未與被害人等人達成和解，兼衡其犯罪手段、
    其行為所造成之實際損害等一切情狀，分別量處如主文第一
    項所示之刑，並定其應執行之刑，以資懲儆。另審酌被告丙○○前有公共危險、賭博、竊盜等前科，有臺灣高等法院被
    告前案紀錄表可稽，顯示素行不佳，竟因與鄰居間之口角爭
    執，即點燃裝有汽油之保特瓶洩憤，並於犯後飾詞狡辯，無
    謂耗費有限之司法資源，本院因此認為，被告丙○○固無據
    實陳述之義務，然其未行使緘默權，反屢為不實陳述，顯示
    其缺乏為自己行為負責之觀念，自應施以相當之刑罰，以謀
    收矯治警惕及社會防衛之效，兼衡其犯罪動機、所生危害等
    一切情狀，量處如主文第二項所示之刑。
四、沒收部分：
    扣案之裝汽油之保特瓶（已部分燒燬）1 瓶、鋁製球棒1 支
    係被告乙○○所有，已據被告乙○○供明在卷（見本院訴字
    卷第95頁反面），且係供本案犯罪所用之物，應依刑法第38
    條第1 項第2 款在各該放火燒燬現供人使用之住宅未遂罪、
    傷害罪項下宣告沒收。被告丙○○所使用之打火機1 個，因
    未扣案，衡情應以滅失，為免執行困難，爰不併予宣告沒收
    。另扣案之菜刀1 把，雖為被告丙○○所有，惟查無證據證
    明係供本案犯罪所用之物，亦非屬違禁物，爰不予宣告沒收
    ，附此敘明。
五、不另為無罪之諭知部分：
  (一)公訴意旨另以：被告乙○○將前開已著火之保特瓶往3 樓樓
    梯間丟擲，並基於恐嚇之犯意，邊擲邊向甲○○恫稱：「要
    整棟的住戶陪他一起死，他若死了，你們也別想活。」等語
    ，以此加害生命、身體之事恐嚇甲○○，致甲○○心生畏懼
    ，致生危害於安全，因認被告乙○○另涉犯刑法第305 條之
    恐嚇危害安全罪嫌云云。
  (二)按被告未經審判證明有罪確定前，推定其為無罪；犯罪事實
    應依證據認定之，無證據不得認定犯罪事實；又檢察官就被
    告犯罪事實，應負舉證責任，並指出證明之方法；又不能證
    明被告犯罪或其行為不罰者應諭知無罪之判決，刑事訴訟法
    第154 條、第161 條第1 項、第301 條第1 項分別定有明文
    。因此，檢察官對於起訴之犯罪事實，應負提出證據及說服
    之實質舉證責任。再刑事訴訟法上所謂認定犯罪事實之證據
    ，係指足以證明被告確有犯罪行為之積極證據而言，該項證
    據必須適合於被告犯罪事實之認定，始得採為斷罪之資料；
    如未能發現相當證據，或證據不足以證明，自不能以推測或
    擬制之方法，以為裁判之基礎；而認定犯罪事實所憑之證據
    ，無論係直接證據或間接證據，其為訴訟上之證明，須於通
    常一般人均不致有所懷疑，而得確信其為真實之程度者，始
    得據為有罪之認定，倘其證明尚未達到此一程度，而有合理
    之懷疑存在，本諸無罪推定原則，自應為被告無罪之諭知（
    最高法院69年臺上字第4913號、40年臺上字第86號、76年臺
    上字第4986號判例意旨參照）。
  (三)公訴意旨認被告乙○○涉有前開罪嫌，無非係以證人甲○○
    、戊○○、黃添喜、己○○、庚○○之證詞為其主要論據。
    然訊據被告乙○○堅決否認上開犯行，辯稱：伊並未說恐嚇
    的話等語。經查：經本院勘驗現場錄影光碟結果，期間被告
    乙○○確無對甲○○說起訴書所載之話語，此有本院勘驗筆
    錄在卷可憑（見本院訴字卷第60頁反面至第64頁），是被告
    乙○○是否曾以前開話語恐嚇證人甲○○已屬有疑；次查，
    本院當庭勘驗完前開光碟後，質諸證人甲○○，被告乙○○
    當日是否確有恐嚇一事，證人甲○○復改稱：「（問：依照
    上開勘驗現場錄影光碟結果，被告乙○○當時只有說『打算
    要燒掉』，而你接著說『燒阿，給他燒阿，把整棟燒阿，都
    燒一燒才來高興』，被告乙○○似乎沒有說要整棟住戶陪他
    死，他若死了，你們也別想活的話？）他說上述的話時，我
    媳婦還沒有開始錄。（問：你為何於警詢、偵訊及前開檢察
    官訊問時都說，是他拿汽油瓶往上丟的時候說的？）可能是
    我緊張、生氣，將時間搞混了。」（見本院訴字卷第66頁及
    反面），再參諸證人甲○○於警詢、偵查中均屢次證稱被告
    乙○○係在將著火之保特瓶往上丟時對其說前開恐嚇之話語
    ，從未提及該話語係被告乙○○在證人庚○○錄影之前所說
    ，其前後證述內容不一，可信性亦有疑問。第查，證人戊○○、己○○、庚○○於偵訊時均先陳稱：在被告乙○○將點
    燃的保特瓶往三樓樓梯間丟時，有聽到被告乙○○說「要整
    棟的住戶陪他一起死，他若死了，你們也別想活」等情（見
    同上偵卷第92頁、第96頁、第98頁），嗣於證人甲○○更改
    其證詞後，亦均改稱：上開話語在拍攝前被告乙○○有說1
    次，拍攝後還有再說1 次，但聲音很小聲，所以沒錄到等語
    （見本院訴字卷第68頁、第84頁反面、第87頁反面、第88頁
    、第89頁、第93頁），上揭證人前後陳述內容亦有不一，可
    信度不無瑕疪。此外，本院復查無其他積極證據足證被告乙○○確有公訴人所指前揭犯行，此部分犯罪無法證明，原應
    就上開部分為被告乙○○無罪之諭知；惟公訴意旨認此部分
    與前開放火燒燬現供人使用之住宅未遂罪、傷害丁○○部分
    有想像競合之裁判上一罪關係，爰不另為無罪之諭知，附此
    敘明。
據上論斷，應依刑事訴訟法第299 條第1 項前段，刑法第28條、
第173 條第3 項、第1 項、第277 條第1 項、第55條、第25條第
2項 、第51條第5 款、第47條第1 項、第38條第1 項第2 款，刑
法施行法第1 條之1 第1 項、第2 項前段，判決如主文。
本案經檢察官張聰耀到庭執行職務
中    華    民    國    99    年    11    月    10    日
                  刑事第十二庭審判長  法  官  許雅婷
                                      法  官  羅國鴻
                                      法  官  陳威帆
以上正本證明與原本無異。
如不服本判決應於收受判決後10日內向本院提出上訴書狀，並應
敘述具體理由。其未敘述上訴理由者，應於上訴期間屆滿後20日
內向本院補提理由書( 均須按他造當事人之人數附繕本) 「切勿
逕送上級法院」。
                                      書記官  吳玉蘭
中    華    民    國    99    年    11    月    10    日
附錄法條：
刑法第173條：
放火燒燬現供人使用之住宅或現有人所在之建築物、礦坑、火車
、電車或其他供水、陸、空公眾運輸之舟、車、航空機者，處無
期徒刑或七年以上有期徒刑。
失火燒燬前項之物者，處一年以下有期徒刑、拘役或五百元以下
罰金。
第一項之未遂犯罰之。
預備犯第一項之罪者，處一年以下有期徒刑、拘役或三百元以下
罰金。
刑法第277條：
傷害人之身體或健康者，處三年以下有期徒刑、拘役或一千元以
下罰金。
犯前項之罪因而致人於死者，處無期徒刑或七年以上有期徒刑；
致重傷者
，處三年以上十年以下有期徒刑。

司法院資訊處製作；財團法人民間司法改革基金會備份。
